臺灣臺南地方法院刑事判決
109年度易字第899號
公  訴  人  臺灣臺南地方檢察署檢察官
被      告  王玉雲


選任辯護人  蘇文斌律師
            許婉慧律師
            郭子誠律師
上列被告因恐嚇案件，經檢察官提起公訴（109年度偵字第8007
號），本院判決如下：
    主  文
王玉雲犯恐嚇危害安全罪，處拘役伍拾伍日，如易科罰金，以新
臺幣壹仟元折算壹日。
    事  實
一、王玉雲與吳忠達原為鄰居關係，因噪音問題對於吳忠達及渠
    家人有所不滿，竟基於恐嚇危害安全之犯意，於民國109年4
    月6日17時56分許，在臺南市○○區○○○街00號住處內，向比鄰
    之許忠達恫嚇稱：「恁祖嬤這條老命就配你這個2比8」等語
    （台語發音），以此加害生命、身體之事恐嚇許忠達，致許
    忠達心生畏懼。
二、案經許忠達訴由臺南市政府警察局永康分局移送臺灣臺南地
    方檢察署檢察官偵查起訴。　　
    理  由
一、證據能力部分：
  ㈠按被告以外之人於審判外之陳述，雖不符前4條之規定，而經
    當事人於審判程序同意作為證據，法院審酌該言詞陳述或書
    面陳述作成時之情況，認為適當者亦得為證據；當事人、代
    理人或辯護人於法院調查證據時，知有第159條第1項不得為
    證據之情形，而未於言詞辯論終結前聲明異議者，視為有前
    項之同意，刑事訴訟法第159條之5定有明文。本判決下列所
    引用之供述證據，業經檢察官、被告王玉雲及其辯護人於本
    院準備程序時均同意有證據能力，且迄至言詞辯論終結前亦
    未聲明異議（見院卷第87至88頁、第144至147頁），本院審
    酌該等證據作成之情況，核無違法取證或其他瑕疵，且與待
    證事實具有關聯性，認為以之作為證據為適當，依刑事訴訟
    法第159條之5規定，均有證據能力。
  ㈡其餘資以認定本案犯罪事實之非供述證據，經查無違反法定
    程序取得之情形，依刑事訴訟法第158條之4規定反面解釋，
    自有證據能力。
二、訊據被告固供承有於上開時、地，以台語對告訴人吳忠達稱
    ：「恁祖嬤這條老命就配你這個2比8」之事實，惟矢口否認
    有何恐嚇之犯行，辯稱：我沒有恐嚇的意思，我是被告訴人
    吵到無法睡覺，所以有去看醫生，因為告訴人他們長期都這
    樣吵，所以只要一到晚上我就很煩惱，就會很害怕等語。
　　辯護人則為其辯護稱：被告是在自己家裡車庫發洩情緒，告
    訴人當時是否在家，並無任何補強事證，縱使如告訴人所述
    是在家，兩家隔了車庫牆壁，何以可以清楚聽到被告所說的
    話語，告訴人既然沒有在場，如何心生畏懼，被告當時沒有
    與告訴人面對面，為何認為被告有恐嚇的主觀犯意；被告所
    說的話語並未陳述具體法益侵害內容，難屬惡害之通知；告
    訴人家中有8人，被告家中僅有2人，被告身形矮小，告訴人
    是中年男子，兩方身形有差距，被告說的話語如何讓告訴人
    心生畏懼等語。惟查：
  ㈠上開被告坦認部分，業經證人即告訴人於警詢、偵查中證述
    綦詳，且經本院於109年9月24日當庭勘驗告訴人提出之錄影
    光碟（檔案名稱：GAQE7222.MP4），勘驗內容詳如附件所示
    （見院卷第86頁），此部分之事實，首堪認定。
  ㈡證人即告訴人於偵訊時結證：我是在家裡聽到被告大聲咆哮
    的聲音，當時只有就讀幼稚園的小孩從樓上小跑步下樓，被
    告用台語說你們再吵的話，她就拿她的命跟我們配，有強調
    他們家2人，2比8的意思就是指我們家有8人，我們有6個大
    人、3個小朋友（最大的是大班、另外2個是2歲、1歲半）等
    語（見偵卷第25至26頁），於本院審理中證述：案發時我在
    家裡客廳，就讀幼稚園的小朋友從3樓洗完澡跑步下來1樓，
    我就聽到被告出來咆哮，當時還有我父、母親也在客廳，因
    為不知道被告接下來會有什麼動作，無法防範，加上家裡還
    有小朋友，我跟我父親直接去警局等語明確（見院卷第127
    至142頁），且觀諸卷附告訴人之調查筆錄（見警卷第7至11
    頁），告訴人確於事發當日（109年4月6日）19時30分許，
    在臺南市政府警察局永康分局大橋派出所製作筆錄，指訴被
    告在車庫叫囂、大喊「林周罵這條老命要跟你配，2比8」，
    意指要用她家2條人命跟我們家8條人命拼命等情綦詳；復參
    酌上開勘驗光碟內容，可知告訴人所提供錄影光碟之監視器
    係架設在渠住家門口，朝住家門口之道路拍攝，卻能就被告
    在自家所為上述言語收音清楚，況且，被告於偵查中亦自陳
    ：因為我年紀很大，所以頭很痛，對於噪音無法忍受，我會
    大吼大叫，講話比較大聲，我有說這些話，我受刺激的時候
    就會大聲講話，我家是2個人，告訴人家中應該是8人等語（
    見偵卷第24頁），從而，告訴人指稱當日在家中聽聞被告在
    車庫內為上開言詞後，旋即前往警局報案，核與上開事證相
    符，堪以採信。辯護人雖為被告辯護稱：告訴人當時沒有在
    場聽聞，且質疑告訴人之報案方式，難認為可採。
  ㈢按刑法第305條之恐嚇罪，所稱以加害生命、身體、自由、名
    譽、財產之事，恐嚇他人者，係指以使人生畏怖心為目的，
    而通知將加惡害之旨於被害人而言（最高法院52年台上字第
    751號判例意旨參照）。又所謂恐嚇，指凡一切言語、舉動
    足以使人生畏怖心者均屬之，而該言語或舉動是否足以使他
    人生畏怖心，應依社會一般觀念衡量之。是恐嚇罪之判
    斷重點，實係在於被告之行為是否足以使人心生畏懼，致危
    害安全。至於恐嚇罪之通知危害方法，並無限制，除以積極
    明示之言語舉動外，凡以其他足使被害人理解其意義之方法
    或暗示其如不從，將加危害而使被害人心生畏怖者，均應包
    括在內（最高法院73年度台上字第1933號判決意旨參照）。
    且刑法第305 條恐嚇罪之恐嚇，係僅以通知加害之事使人恐
    佈為已足，不必果有加害之意思，更不須有實施加害之行為
    （最高法院75年度台上字第5480號判決意旨參照）。是被告
    所言究否合致恐嚇要件，應以行為時言語內容、情境，依社
    會一般觀念衡量，是否已明示或暗示告訴人將加危害之內容
    ，而使人心生畏怖而定。經查：
  ⒈被告固辯稱：因為告訴人他們長期這樣吵到我無法睡覺，我
    才說這些話云云，然被告前開辯稱所述原因，僅得為量刑之
    審酌事項，尚無法阻卻犯罪之成立。又被告於上開時、地，
　　因聽聞告訴人家中傳出聲響，旋即大聲出言對告訴人稱：「
　　在那邊吵啦，叫得大小聲，恁祖嬤這條老命就配你的.. . 
    啦！幹！（以台語發音）（摔東西聲音）」、「恁祖嬤這條
    老命就配你這個2比8，還在那邊大小聲？（以台語發音）」
    、「恁祖嬤就這條老命配你這個. . .啦！（以台語發音）
    」等語（內容即附件所示），被告既係因強烈不滿告訴人家
    中發出聲音，益徵被告口出上開言詞時，確處於盛怒之激動
    情緒下。衡以「恁祖嬤這條老命就配你這個2比8」（台語發
    音），語意上寓有與對方「同歸於盡」之意，而有威脅他人
    生命、身體之意思。是衡諸社會一般通念，被告於盛怒且情
    緒激動之下口出上開言語，實屬足以使人心生畏懼，而致危
    害於安全。此外，證人即告訴人於偵查、審理中均明確證稱
    ：我心裡會感到害怕，因為被告講的內容完全是針對我們，
    就是不知道被告接下來會有什麼動作，無法防範，加上家裡
    還有小朋友，且我太太當時已經懷孕，如果我和家人不在家
    ，不知道會出什麼事等語（見偵卷第25頁，院卷第132至133
    頁、第134至135頁），且告訴人與被告比鄰而居，時有見面
    之機會，是被告前開行為已使告訴人理解其惡害通知，而達
    危害生命、身體安全之程度，至為灼然。另依卷附教育部臺
    灣閩南語常用詞辭典1紙（見院卷第105頁），雖載稱台語「
    配」字釋義其中有「互相抵銷」之意，然而人並非金錢、財
    物，是對人而言，「互相抵銷」當係指「同歸於盡」之意，
    此由該辭典於該釋義之後，即舉例：「一命配一命」甚明。
    是辯護人辯稱：被告以台語對告訴人所陳之「配」，就是要
    拼命的意思，至於到底要以什麼方式拼命，被告並未具體陳
    述，被告前開言語不符合恐嚇之要件等語，容有誤解，自不
    足採。
  ⒉辯護人復辯稱：告訴人自陳於109年5月初才搬離，甚至7、8
    月全家才搬離，告訴人搬離後有再回到案發處，顯見告訴人
    當時並不感到害怕等語。然據證人即告訴人於本院審理中證
    稱：我們在該處已住了6、7年，想說本案已經報警，被告會
    有所收斂不再發生類似事情，但後來還是一樣有發生類似的
    情形，所以109年5月初，我和太太、小孩搬走，因為我覺得
    是我小孩在玩的噪音造成被告有這樣的反應，我想是否搬走
    就能確認是不是我小孩的問題造成，但我們搬走後還是陸陸
    續續聽到隔壁敲牆壁的聲音，我搬出去後有回來取東西，因
    為不可能一次搬走，回來應該有超過3次，後來全家是在7月
    中搬離等語，可見告訴人係因不堪其擾，在不得已之情況下
    ，始與家人陸續搬離原住處，且告訴人與配偶、小孩先行搬
    離後，尚有父母親、姐姐、姐夫等人住在該處，告訴人返回
    取物或探望家人，亦屬合理之事；再者，被告前開言詞，已
    足使告訴人心生畏懼，業如前述，此與告訴人遭被告恐嚇後
    何時搬離住處、是否返回該處及返回之頻率係屬二事，非謂
    恐嚇行為使他人心生畏怖，須達致使被害人立即搬家、或不
    得返回原住處之程度，是尚難以告訴人何時搬離、是否返回
    ，即逕認告訴人未心生恐懼。
　㈣至被告及辯護人雖另聲請調查下列證據：
　⒈傳喚證人即被告之配偶鄭舜，欲證明被告所為並未造成告訴
    人心生畏懼；
　⒉函詢教育部被告所稱之言語，是否恐嚇他人生命之犯罪行為
    ？
　⒊向康橋診所、晉生慢性醫院調取被告自107年12月起迄今之病
    歷紀錄，欲證明被告當時之精神狀況；
　⒋調閱告訴人案發當時前3分鐘內之監視器錄音內容檔案，欲證
    明被告主觀上有無恐嚇他人生命之意思。
　　然而，上開聲請調查事項⒈難認與待證事實有何關聯，且據
    證人即告訴人到庭證述明確，⒉業經本院查詢教育部臺灣閩
    南語常用詞辭典，理由如前所述，⒊亦經被告提出診斷證明
    書（見偵卷第41頁），且係量刑審酌之事項，⒋則經告訴人
    表示並無保存（見院卷第133頁），又本案事證已明，本院
    認為上開聲請調查證據部分，均無必要，附此敘明。
　㈤綜上所述，被告前開所辯，委無足採。本件事證明確，被告
    犯行堪以認定，應依法論科。
三、論罪科刑
  ㈠核被告所為，係犯刑法305條之恐嚇危害安全罪。
　㈡爰審酌被告與告訴人原為鄰居，遇有噪音問題之糾紛，不思
    以理性方式處理，竟出言恐嚇，造成告訴人心生畏懼，所為
    實所不該，並考量被告犯後飾詞卸責，迄未獲得告訴人之原
    諒，兼衡其罹患泛焦慮症，有晉生醫療社團法人晉生慢性醫
    院診斷證明書1紙在卷可稽（見偵卷第41頁），及其自陳國
    小畢業之教育程度，已婚、育有2名子女，均已成年，目前
    靠老年年金生活，與先生同住（見院卷第149頁）等一切情
    狀，量處如主文所示之刑，並諭知易科罰金之折算標準，以
    資懲儆。
據上論斷，應依刑事訴訟法第299條第1項前段，刑法第305條、
第41條第1項前段，刑法施行法第1條之1第1項，判決如主文。
本案經檢察官黃淑妤提起公訴，檢察官鄭聆苓到庭執行職務。
中　　華　　民　　國　　109 　年　　11　　月　　30　　日
　　　　　　　　　刑事第九庭    法　官　張婉寧
以上正本證明與原本無異。
如不服本判決應於收受本判決後20日內向本院提出上訴書狀，並
應敘述具體理由。其未敘述上訴理由者，應於上訴期間屆滿後20
日內向本院補提理由書狀（均須按他造當事人之人數附繕本）「
切勿逕送上級法院」。 
　　　　　　　　　　　　　　　　書記官  蔡雅惠　　　　　
中　　華　　民　　國　　109 　年　　12　　月　　3 　　日

附錄論罪科刑法條
中華民國刑法第305條
以加害生命、身體、自由、名譽、財產之事恐嚇他人，致生危害
於安全者，處2年以下有期徒刑、拘役或9千元以下罰金。

附件：
GAQE7222.MP4  2020/04/06（下同） 17:56:28～17:56:43 （聽不清楚）在那邊吵啦，叫得大小聲，恁祖嬤這條老命就配你的. . . 啦！幹！（以台語發音）（摔東西聲音） 17:56:47～17:56:53 恁祖嬤這條老命就配你這個2比8，還在那邊大小聲？（以台語發音） 17:56:54～17:56:58 恁祖嬤就這條老命配你這個. . .啦！（以台語發音）